臺灣彰化地方法院刑事判決　　　　　　　　　　　　　　九十年度訴字第九七八號
　　公　訴　人　臺灣彰化地方法院檢察署檢察官
　　被　　　告　乙○○
右列被告因違反槍彈藥刀械管制條例案件，經檢察官提起公訴（九十年度偵字第四
○九六號），本院判決如左：
    主  文
乙○○無罪。
    理  由
一、公訴意旨略以：被告乙○○未經許可，於不詳時間取得並無故持有具殺傷力之仿
    ＣＯＬＴ廠半自動手槍製造之玩具手槍一支。嗣於民國九十年六月六日上午十一
    時二十分許，為警在其停放於彰化縣芳苑鄉○○村○○路一號居所前之車號七Ｈ
    ─一○九○號自小貨車內駕駛座椅墊下，扣得上開手槍一支。因認被告涉犯槍砲
    彈藥刀械管制條例第十一條第四項之罪嫌。
二、按犯罪事實，應依證據認定之，無證據不得推定其犯罪事實；又不能證明被告犯
    罪者，應諭知無罪之判決，刑事訴訟法第一百五十四條、第三百零一條第一項分
    別定有明文。次按刑事訴訟法上所謂認定犯罪事實之證據，係指足以認定被告確
    有犯罪行為之積極證據而言，該項證據自須適合於被告犯罪事實之認定，始得採
    為斷罪資料。如未能發現相當證據，或證據不足以證明，自不能以推測或擬制之
    方法，以為裁判之基礎。又刑事訴訟上證明之資料，無論其為直接或間接證據，
    均須達於通常一般之人均不致有所懷疑，而得確信其為真實之程度，始得據為有
    罪之認定，若其關於被告是否犯罪之證明未能達此程度，而有合理性懷疑之存在
    ，致使無從形成有罪之確信，根據「罪證有疑，利於被告」之證據法則，即不得
    遽為不利被告之認定，此分別有最高法院二十九年上字第三一○五號、四十年臺
    上字第八六號、七十六年臺上字第四九八六號判例可資參照。
三、公訴人認被涉嫌持有槍枝，無非以扣案手槍係於被告所駕駛之自用小貨車內駕駛
    座墊下查獲扣案，該扣案槍枝經送鑑定後，具殺傷力為據。訊據被告堅詞否認持
    有扣案手槍，辯稱：伊駕駛之自小貨車平日停放於住處前，車門未鎖，扣案手槍
    應有人趁隙將槍枝置於伊車內蓄意栽贓，再向警方密告而陷伊入罪，伊確不知車
    內遭人栽贓置放槍枝等語。
四、經查：
  (1)證人即執行本件搜索之偵查員童寶傑、甲○○於本院審理時結稱：「（被告之自
    小貨車車門有無上鎖？）不記得了，但被告配合搜索沒有抗拒，起出手槍時被告
    還很驚訝」、「（如何得知被告有槍？）是另一位偵查員洪斗山的線索，我們是
    以被告持有毒品為由向檢察官聲請搜索票」等語，是被告辯稱其自用小貨車車門
    未鎖，尚堪採信。另證人即偵查員洪斗山於本院審理時證稱：「本件是一男子檢
    舉被告持有毒品、手槍，要我們去搜他的住處及車子」等語，綜上查獲情節，被
    告係於警員$表明身分執行搜索後配合搜索，於發現其駕駛之自用小貨車駕駛座
    墊下置有手槍後，亦十分驚訝，苟被告明知所駕駛車子置有手槍，遇警搜索時當
    有神色緊張之情形，焉有配合搜索及大表驚訝之理。
  (2)該扣案槍彈係於被告所駕駛之自用小貨車駕駛座墊下處查獲，經送內政部警政署
    刑事警察局鑑定後，而扣案之手槍經送鑑定，送內政部警政署刑事警察局鑑定後
    認係仿ＣＯＬＴ廠半自動手槍製造之金屬玩具手槍更換土造金屬槍管改造而成，
    機械性能良好，認具殺傷力，有該局九十年六月十八日刑鑑字第八六一九五號鑑
    驗通知書在卷可稽。然本院將扣案槍枝經送內政部警政署刑事警察局鑑定其上指
    紋，經以氰丙烯酸法處理結果，其上之指紋因特徵點不足無法比對，有卷附該局
    九十一年十月十七日刑紋字第○九一○二八三號函在卷可憑，難為不利被告認定
    之依據。
  (3)本院經被告同意後洽請法務部調查局對本件實施測謊之結果，被告因疲勞生理反
    應不佳，經測試後無法獲得有效反應，無法研判有無說謊，有該局九十一年十一
    月二十九日調科參字第○九一○○七六三一二○號函在卷可佐。本件雖無法研判
    被告有無說謊，然被告自願測謊證明未持有手槍，已足見並無畏罪之情形。再參
    諸本案係警員洪斗山接獲密報始前往搜索查獲，暨被告並無持槍之前科記錄等情
    ，被告所辯其住處前停放之上開號自用小貨車，車門未鎖，扣案槍枝係遭人故意
    放置等語，尚非全無可能。實難以在被告平日所用之自用小貨車扣得手槍一支，
    即遽推論該槍枝係被告持有而論以罪刑。
  (4)綜上事證，本案尚未達於通常一般之人均不致有所懷疑，得確信其為真實之程度
    ，而有合理性懷疑之存在，本院無從形成有罪之確信。此外，復查無其他積極證
    據足資認定被告涉有違反槍彈藥刀械管制條例罪嫌，既不能證明被告犯罪，根
    據「罪證有疑，利於被告」之證據法則，依法應為無罪之諭知。
據上論斷，應依刑事訴訟法第三百零一條第一項，判決如主文。
本案經檢察官江孟芝到庭執行職務。
中      華      民      國    九十一    年     十二     月     三十     日
                                  臺灣彰化地方法院刑事第一庭
                                      法      官  宋  恭  良
右正本證明與原本無異。
如不服本判決，應於判決送達後十日內，向本院提出上訴狀。
                                      法院書記官  劉  玫  金
中      華      民      國    九十一    年     十二     月    三十一    日
